【裁判字號】    92,抗,463
【裁判日期】    920804
【裁判案由】    偽造文書等
【裁判全文】
臺灣高等法院刑事裁定                          九十二年度抗字第四六三號
    抗  告  人
    即  自訴人  甲○
    被      告  乙○○
                丙○○
右抗告人因自訴被告等偽造文書等案件，不服台灣台北地方法院中華民國九十二年六
月九日裁定（九十一年自字第八三六號），提起抗告，本院裁定如左：
    主  文
原裁定關於被告侵占新台幣捌萬元部分撤銷，發回台灣台北地方法院。
其他抗告駁回。
    理  由
一、抗告人即自訴人於原審自訴意旨如附件刑事自訴狀、刑事訴訟聲請追加被告狀所
    記載；並補充陳述：被告乙○○為台視套房投資大廈住戶管理委員會的主任委員
    ，被告丙○○為財務委員，被告乙○○於民國九十一年五月二十五日將該大廈委
    員會之印章莫名其妙遺失不見，未經正當手續登報或向管理委員會報告，即擅自
    新刻印章一枚，因認被告乙○○涉有刑法偽造印章罪嫌。又被告乙○○、丙○○
    未公告每月住戶管理費收支情形及年度會計結算報告，及將公款新台幣（下同）
    八萬元侵占，供私人訴訟律師費用，因認被告乙○○、丙○○涉犯刑法侵占罪嫌
    云云。
二、原審法院認定：法院或受命法官於自訴案件，第一次審判期日前訊問及調查結果
    ，如認為案件有刑事訴訟法第二百五十二條至第二百五十四條之情形者，得以裁
    定駁回其自訴，同法第三百二十六條第三項定有明文。本件自訴人自訴被告乙○
    ○涉犯刑法偽造印章罪嫌，而被告乙○○堅決否認有自訴人所述犯行，辯稱：原
    管理委員會印章遺失，伊為主任委員，乃新刻印章，並非偽造等語。按刑法第二
    百十七條之偽造印章、印文或署押罪，所謂偽造，乃無製作權而擅行製造。依自
    訴人提出之台視套房投資大廈第三屆管理委員會章程第十九條規定，主任委員對
    內統籌、監督、綜理本會一切會務。被告乙○○既為管理委員會之主任委員，製
    作管理委員會之印章屬管理委員會之會務，有製作管理委員會印章之權限，其刻
    製印章，即與刑法偽造印章罪之構成要件不符。自訴人主張被告乙○○印章遺失
    時，需經登報或向管理委員會說明，惟該大廈管理委員章程並未如此規定。被告
    乙○○本於其職權製作印章，自非擅自製造。此外，復查無其他積極證據，足以
    證明被告乙○○有偽造印章、印文之犯行。被告乙○○犯罪嫌疑不足，依上揭說
    明，裁定駁回自訴人之自訴。其認事用法，並無不合。自訴人此部分抗告意旨，
    仍指被告乙○○偽造印章云云，核無理由，應予駁回。
三、原審法院另以自訴人認被告乙○○、丙○○涉犯侵占罪嫌，係以被告等未公告管
    理費收支明細為據，惟被告乙○○於法院調查時，已提出該管理委員會收支明細
    表在卷可稽，自訴人復未提出被告等侵占之佐證，不能以自訴人片面指訴，認被
    告等有侵占罪嫌，因而裁定駁回自訴，固非無見。惟查：自訴人自訴被告等涉犯
    侵占部分，除對被告等對收支情形未予公告為概括指訴外，另具體明確指稱：被
    告等就其中八萬元支付律師費用，不得以公款報銷涉嫌侵占等語（見原審卷第四
    十三頁）及引用被告乙○○所提出之九十一年十月一日支付律師費之支出明細表
    為其佐證（見原審卷第一二四頁）。原審對此自訴人所訴被告等侵占八萬元支付
    律師費部分，未予審理，於裁定內，隻字未提，遽予駁回自訴，自難昭折服。自
    訴人抗告意旨，指原審對被告侵占八萬元部分，未予審理，尚非全無理由，應由
    本院將原裁定關於被告侵占八萬元自訴駁回部分撤銷，發回原審法院，依法審理
    後，另為適當之裁判。至其餘自訴人概括所述被告侵占部分，原審裁定並無不當
    ，此部分抗告，為無理由，自應予以駁回，附此說明。
四、據上論斷，應依刑事訴訟法第四百十二條、第四百十三條前段，裁定如主文。
中    華    民    國      九十二      年      八      月      四        日
                            臺灣高等法院刑事第五庭
                                審判長法  官  曾  德  水
                                      法  官  楊  貴  雄
                                      法  官  趙  功  恆
右正本證明與原本無異。
不得再抗告。
                                      書記官  孫  佩  琳
中      華      民      國    九十二    年      八      月      五      日


司法院資訊處製作；財團法人民間司法改革基金會備份。
